---
title: "Fundamentos de Pesquisa em Ciência da Computação 2 "
subtitle: "L2P2 - Ademar Neto"
data: "07 de maio de 2019"
output:
  html_document:
    df_print: paged
---

## **Explorando e Inferindo dados das Sessões, Buscas e Navegações da Wikimedia**


Neste relatório, usa-se a exploração de dados da Wikimedia Foundation, apresentando conclusões de inferências estatísticas sobre o dataset disponibilizado por eles e seguindo instruções da tarefa original, respondendo as quatro perguntas elencadas na mesma.

Nas seções um e dois estão as bibliotecas utilizadas e o os dados utilizados na análise. Na seção 3 estão as respostas para as perguntas elencadas no relatório e na última seção estão as conclusões obtidas das análises sobre os dados.


## 1. Importando as bibliotecas utilizadas

```{r message=FALSE, warning=FALSE}
library(tidyverse)
library(here)
library(lubridate)
library(knitr)
library(ggplot2)
library(scales)

theme_set(theme_bw())



```

## 2. Carregando os dados para análise

```{r message=FALSE, warning=FALSE}
dados_originais = read_csv(here::here("data/search_data.csv"))
head(100000)
glimpse(dados_originais)
```

Para ajudar na análise, foi adicionada uma nova coluna nos dados, essa coluna refere-se a data realizada na pesquisa, excluindo a informação de horas. Para isso foi utilizada a variável 'session_start_date' do dataset original.

```{r, warning=FALSE, message=FALSE}
dados <- mutate(dados_originais, date = date(session_start_date))
```

### 2.1 Tratamento dos dados

Para uma análise melhor, foram realizados alguns tratamento nos dados, retirando registros com comportamentos indesejados.

O primeiro registro retirado foi onde o local do primeiro click é maior que a quantidade de resultados da busca ('first_click' > 'results').

```{r, warning=FALSE, message=FALSE}
indesejados = dados%>%
    filter(first_click > results)

indesejados
```

Outro registro indesejado é onde houveram clicks e não existe registro do primeiro click ('num_clicks' > 0 & is.na('first_click').

```{r}
indesejados2 = dados%>%
    filter(num_clicks > 0 & is.na(first_click))

indesejados2
```

Após a análise desses dados indesejados eles foram retirados do dataset.

```{r}
dados%>%
  filter((first_click <= results) | ( num_clicks == 0 & is.na(first_click)))
```

### 2.2 Variáveis Utilizadas nas análises

As variáveis utilizadas podem serem vistas abaixo:



```group ``` : Um marcador ("a" ou "b");

```results ``` : Número de ocorrências retornadas para o usuário;

```num_clicks```: Número de ocorrências clicadas pelo usuário;

```first_click```: Posição da ocorrência que o usuário clicou primeiro;

```session_start_date```: Data do início da pesquisa;

```session_length```: Duração da sessão.

## 3. Respostas para as questões elencadas

### 3.1 Qual é a taxa de cliques geral diária? Como isso varia entre os grupos?

Analisou-se, em primeiro lugar, os quartis da variável ```num_clicks ```. Foi verificado que, em média, o grupo A tem maior número de clicks que o grupo B. No entanto, pode ser observado que o grupo A tem mais pesquisa no site que o grupo B, podendo haver um enviesamento dos dados. 


```{r}
with(dados, tapply(num_clicks, group, summary))
```


Para melhorar a análise, na Figura 1 está a distribuição da quantidade de clicks separada por grupos. Assim, Podemos observar que existem mais ocorrências do grupo A. 

```{r}
dados %>% 
    ggplot(aes(x = group, y = num_clicks)) + 
     geom_jitter(alpha = .2, size = 2)  + labs(y= "Número de Clicks", x="Grupos", title="Figura 1 - Número de clicks por grupos")
```

Outra análise é avaliar o comportamento da variável ```num_clicks``` por dia para cada grupo. 


```{r}
dados %>%
    group_by(round_date(date , unit="day"), group) %>%  
    summarise(somatorio = sum(num_clicks)) %>% 
    head()
```

Como pode ser visto na análise acima, o número de clicks do grupo A sempre foi superior o número de clicks do grupo B.

### 3.2 Quais resultados as pessoas tendem a tentar primeiro? Como isso muda no dia-a-dia?

A variável que armazena a posição do primeiro resultado de busca clicada por sessão é a ```first_click```. Com isso, para essa variável são utilizados somentes valores diferentes de NA e maiores que zero (diferente de zero, já que são valores positivos). 

```{r}
dados = dados %>%
    filter(!is.na(first_click)) %>%
    filter(first_click != 0)
glimpse(dados)
```

Feito isso, iremos analisar os quartis da variável ```first_click```.

```{r}
with(dados, tapply(first_click, group, summary))
```

Observando os resultados que no grupo B os usuários clicam em resultados mais iniciais (Mean 1.976) relacionado as pesquisas do grupo A (Mean 4.416).

Para obter mais elementos para e melhorar a análise, também iremos analisar a distribuição da  variável (```first_click```).

```{r}
dados %>%
    ggplot(aes(x=first_click)) + 
    geom_bar(bins=10, fill = "white", color = "black") + 
    scale_x_log10() +
    labs(y = "Quantidade", x = "Primeiro Click", title = "Figura 2 - Comportamento da variável First_click")
```

Apesar de ter alguns valores fora da faixa, é possível observar que a maioria dos clicks estão entre os 10 primeiros links.

Agora será mostrado a distribuição dos cliques por dia, pra saber se muda alguma coisa em relação aos clicks geral.

```{r, warning=FALSE, message=FALSE}
dados %>%
    arrange(date)%>%
    ggplot(aes(x = first_click, fill = date)) +
    geom_histogram(binwidth = 2) +
    scale_x_continuous(limits=c(0, 30)) +
    scale_y_continuous(limits=c(0, 1000)) +
    facet_grid(~ date) +
    labs(title = "Figura 3 - Distribuição por dia", x = "Primeiro click", y = "Quantidade") + theme_gray()
```

Visualizando esse histograma, vimos que todos os dias, o usuário clica pela primeira vez, na maioria dos dias, também entre os 10 primeiros links.

### 3.3 Qual a taxa de resultados zero no geral? Como isso varia entre os grupos?

Para responder esse questionamento, deve ser considerado, para a variável ```results```, valores iguais a ```0```. Com isso, na Figura 4 exibe a distribuição de zeros nos resultados por data de ocorrência. Para isso foi criado o ```sessao_por_data``` dos dados originais.

```{r}
dados_originais <- dados_originais%>%
    filter(!is.na(results))

glimpse(dados)
```


```{r}
sessao_por_data = dados_originais %>%
    group_by(date(session_start_date)) %>%
    summarize(total_sessoes_por_data = n(), 
              total_sessoes_com_zero_resultados_por_data = sum(results == 0), 
              taxa = (total_sessoes_com_zero_resultados_por_data/total_sessoes_por_data) * 100)


glimpse(sessao_por_data)
```



```{r}
sessao_por_data %>%
    ggplot(aes(y = taxa, x = `date(session_start_date)`)) + 
    geom_bar(stat = "identity", fill = "white", color = "red") + 
    labs(x = "Data da ocorrência", y = "Taxa de zero resultados", title = "Figura 4 - Taxa de zeros por data de ocorrência")
```

No geral, a taxa de ocorrências de zero resultados, que pode ser visualizada na Figura 4, se aproxima de 20% nas datas que contém nos dados. O valor, em média, das sessões diárias, onde os usuários obteram zero resultados são de 18,43%. Segue o cálculo abaixo.

```{r, message=FALSE, warning=FALSE}
print(mean(sessao_por_data$taxa))
```

Para responder segunda parte da pergunta, como isso varia entre os grupos, foi criado a ```sessao_por_grupo```. Depois, na Figura 5, foi plotado gráfico para analisar melhor os dados.  

```{r}
sessao_por_grupo <- dados_originais %>%
    group_by(group, results) %>%
    summarise(total_sessao_por_grupo = n()) %>%
    mutate(sessao_por_grupo = total_sessao_por_grupo / sum(total_sessao_por_grupo) * 100)
                  

glimpse(sessao_por_grupo)
```

```{r}
sessao_por_grupo %>%
    filter(results==0) %>%
    ggplot(aes(x = group, y = sessao_por_grupo)) +
    geom_col(width = .4,  fill = "darkcyan") + 
    labs(title="Figura 5 - Distribuição dos resultados das buscas com valor zero",
       x="Grupos",  y ="Taxa de resultados zero")
    
```

Visualizando a Figura 5, observa-se que a  variação entre os grupos é estatisticamente não significativa, os grupos A e B têm praticamente a mesma quantidade de buscas onde o resultado é zero.

### 3.4 A duração da sessão é aproximadamente o tempo entre o primeiro e o último evento de uma sessão. Escolha uma variável do conjunto de dados e descreva sua relação com o tamanho da sessão. Visualize o relacionamento.

Foram relacionadas as variáveis duração da sessão e o índice do primeiro click, pra saber se quando o usuário clica nos primeiros links ele dura mais tempo ou não, na sessão.



```{r, warning=FALSE, message=FALSE}
dados %>%
    filter(first_click <= 50)  %>%
    ggplot(aes(y = first_click, x = session_length)) +
    geom_point(alpha = .2, size = 2) +
    ggtitle("Figura 6 - Índice do click em relação a Duração da seção") +
    scale_y_continuous(limits=c(0, 50)) +
    scale_x_continuous(limits=c(0,1000)) +
    labs(y = "Índice do click",x = "Duração da seção (seg)") 
```

Como pode ser visto na Figura 6, as pessoas, no geral, que clicam nos primeiros links costumam a passar mais tempo nas sessões. Isso foi feito com usuários que clicou entre os 50 primeiros links retornados.


## 4. Conclusões

Sabe-se que a média geral de clicks é maior para o grupo A. Assim, como o número de ocorrências é maior para esse grupo (Figura 1), foi verificado também por dia o comportamento da variável ```num_clicks```. Visto isso, concluímos que os clicks no grupo A realmente são maiores que o grupo B.

Em relação em qual link o usuário clica primeiro, verificamos (Figura 2 e Figura 3) que os mesmos clicam pela primeira vez, na maioria das vezes, entre os primeiros 10 links retornados. Contudo, temos uma taxa de 18% de retorno de buscas com resultado zero, no geral (Figura 4). Em relação aos grupos, praticamente, o A e o B têm a mesma quantidade de buscas que retornam zero links (Figura 5).

Por fim, relacionamos a variável duração da sessão e o índice do primeiro click e observamos que, quando o usuário clica primeiro nos índices iniciais, ele tende a ficar mais tempo na sessão (Figura 6).




```

